臺灣新竹地方法院刑事判決　　　　　　　 95年度訴字第600號
公　訴　人　臺灣新竹地方法院檢察署檢察官
被　　　告　乙○○
　 　　　　　　　　　　6號
選任辯護人　李晉安律師
上列被告因違反毒品危害防制條例案件，經檢察官提起公訴（94
年度偵字第4085號），本院判決如下：
    主   文
乙○○販賣第一級毒品，處無期徒刑，褫奪公權終身。扣案之第
一級毒品海洛因貳包（合計淨重貳點零貳公克，空包裝重零點
柒公克），沒收銷燬；分裝袋柒拾貳個，沒收。又販賣第二級毒
品，處有期徒刑拾貳年，扣案之第二級毒品安非他命壹包（毛重
零點肆玖陸公克），沒收銷燬；分裝袋柒拾貳個，沒收。應執行
無期徒刑，褫奪公權終身。扣案之第一級毒品海洛因貳包（合計
淨重貳點零貳公克，空包裝重零點柒公克）、第二級毒品安非
他命壹包（毛重零點肆玖陸公克），均沒收銷燬，分裝袋柒拾貳
個，沒收。
    事   實
一、乙○○綽號阿坤、坤哥，明知海洛因、安非他命分別為毒品
    危害防制條例第2 條第2 項第1 款、第2 款所規範之第一級
    毒品、第二級毒品，不得非法販賣，竟為謀取不法利益，乃
    分別基於單一販賣第一級毒品海洛因、第二級毒品安非他命
    之犯意，利用其於賭博時，他人因積欠賭債而質押之門號分
    別為：0000000000、0000000000、0000000000號及其使用之
    0000000000號行動電話，為販賣毒品之聯絡工具，並自民國
    90年底起至94年7 月27日11時為警查獲止，先後多次以不詳
    較低之價格販入第一級毒品海洛因、第二級毒品安非他命後
    ，再如後述以較高之價格分別為下列販賣第一級毒品海洛因
    、第二級毒品安非他命，以謀取不詳差價之不法利益之行為
    ：
(一)、90年底起至94年6 月底7 月初止，戊○○（綽號小玲）經其
    友人楊淑芳綽號小珍之女子介紹，多次以其使用之門號0000
    000000號之行動電話，撥打乙○○所使用之0000000000、00
    00000000號行動電話，以「女孩子」、「細的」等術語稱呼
    第一級毒品海洛因，「男孩子」、「粗的」等術語稱呼第二
    級毒品安非他命，表明欲向乙○○購買第一級毒品海洛因、
    第二級毒品安非他命，待確認後再前往乙○○位於新竹縣芎
    林鄉○○路○ 段582 巷16號之住處，乙○○即以第一級毒品
    海洛因4 分之1 錢（含袋重）新臺幣（下同）5 千元，第二
    級毒品安非他命4 分之1 錢（含袋重）8 千元之價格、或不
    詳數量2 、3 千元之價格，多次販賣第一級毒品海洛因、第
    二級毒品安非他命予戊○○。
(二)、92年2 月起至92年8 月間、94年5 月6 日，丙○○多次以其
    所使用之門號0000000000號行動電話，撥打或傳簡訊至乙○○所使用0000000000號行動電話，以「女孩子」、「細的」
    、「軟的」等術語稱呼第一級毒品海洛因，「男孩子」、「
    粗的」、「硬的」等術語稱呼第二級毒品安非他命，「1 張
    」代表1 千元、「2 張」代表2 千元之術語，表明欲向乙○○購買第一級毒品海洛因、第二級毒品安非他命，待確認後
    ，亦前往乙○○位於新竹縣芎林鄉○○路○ 段582 巷16號之
    住處，乙○○再以不詳之價格，多次販賣第一級毒品海洛因
    、第二級毒品安非他命予丙○○。
(三)、94年3 月至5 月間，甲○○多次以其所使用之門號00000000
    00、0000000000號行動電話撥打乙○○所使用之0000000000
    號行動電話，以「男孩子」、「粗的」、「硬的」等術語稱
    呼第二級毒品安非他命，表明欲向乙○○購買第二級毒品安
    非他命，每次均購買1 、2 萬元，待確認後亦前往乙○○位
    於新竹縣芎林鄉○○路○ 段582 巷16號之住處，乙○○再以
    不詳數量之第二級毒品安非他命販賣予甲○○。
(四)、94年5 月至同年7 月17日止，己○○以其所使用之門號0000
    000000號行動電話撥打乙○○所使用之行動電話，以「女孩
    子」、「細的」、「軟的」、「叫傳播的」等術語稱呼第一
    級毒品海洛因，表明欲向乙○○購買第一級毒品海洛因，待
    確認後再前往乙○○位於新竹縣芎林鄉○○路○ 段582 巷16
    號之住處，乙○○再以不詳價格多次販賣第一級毒品海洛因
    予己○○。
(五)、94年5 月間起，庚○○以其所使用之門號0000000000號之行
    動電話撥打乙○○所使用之門號0000000000號行動電話聯絡
    ，待確認後再前往乙○○位於新竹縣芎林鄉○○路○ 段582
    巷16號之住處，乙○○即先後多次以每次2 、3 千元之價格
    販賣不詳數量之第二級毒品安非他命予庚○○。
(六)、94年4 月起至6 、7 月間，丁○○以其使用之0000000000號
    行動電話撥打乙○○使用之門號0000000000號行動電話，以
    「男孩子」、「粗的」、「硬的」等術語稱呼第二級毒品安
    非他命，表明欲向乙○○購買第二級毒品安非他命，待確認
    後，再前往乙○○位於新竹縣芎林鄉○○路○ 段582 巷16號
    之住處，乙○○即以約1 公克1 千元之價格多次販賣第二級
    毒品品安非他命予丁○○。
二、嗣於94年7 月27日11時，經行政院海岸巡防署（下稱海巡署
    ）北部地區巡防局新竹機動查緝隊持本院核發之搜索票搜索
    新竹縣芎林鄉○○路○ 段582 巷16號乙○○之住處、乙○○
    之身體及其使用之車輛，而扣得其持有之第一級毒品海洛因
    2 包（合計淨重2.02公克，空包裝重0.37公克）、第二級毒
    品安非他命1 包（毛重0.496 公克）、小分裝袋13個、中分
    裝袋32個、大分裝袋27個（合計共72個）。
三、案經海巡署北部地區巡防局新竹機動查緝隊報告臺灣新竹地
    方法院檢察署檢察官偵查起訴。
    理    由
壹、程序方面：
一、本案監聽譯文有證據能力之理由：
    按有事實足認被告或犯罪嫌疑人有最輕本刑為3 年以上有期
    徒刑之罪嫌，並危害國家安全或社會秩序情節重大，而有相
    當理由可信其通訊內容與本案有關，且不能或難以其他方法
    蒐集或調查證據者，得發通訊監察書；前項通訊監察書，偵
    查中由檢察官依司法警察機關聲請或依職權核發，審判中由
    法官依職權核發；通訊保障及監察法第5 條之通訊監察期間
    ，每次不得逾30日，其有繼續監察之必要者，得於期間屆滿
    前，重新聲請，通訊保障及監察法第5 條第1 項第1 款、第
    2 項、第12條第1 項分別定有明文。本案因有事實足認被告
    乙○○涉嫌違反毒品危害防制條例第4 條第1 項、第2 項販
    賣第一、二級毒品（販賣第一級毒品部分法定刑為死刑或無
    期徒刑，販賣第二級毒品部分法定刑為無期徒刑或7 年以上
    有期徒刑）之罪嫌，並危害社會秩序情節重大，而有相當理
    由可信其通訊內容與本案有關，且不能或難以其他方法蒐集
    或調查證據，而經臺灣新竹地方法院檢察署檢察官依職權自
    94年4 月7 日上午10時起至同年5 月6 日上午10時止就被告
    及證人等人所使用電話號碼（詳見本院卷第43頁）核發通訊
    監察書，之後經臺灣新竹地方法院檢察署檢察官認仍有繼續
    監察之必要，而陸續接續核發通訊監察書至94年7 月29日上
    午10時止等情，有臺灣新竹地方法院檢察署於94年4 月6 日
    、同年5 月4 日、同年6 月2 日、同年6 月30日所發94年竹
    檢威精聲監字第59號、94年竹檢威精聲監續字第83號、第11
    8號、第145號通訊監察書附卷可稽（參本院卷第42頁至第48
    頁），是依據前開規定，本案上開取得之通訊監察錄音及譯
    文，於法並無不合，應認有證據能力。
二、另本件公訴人所提出其他之證據方法，證人戊○○、丙○○
    、甲○○、己○○、庚○○、丁○○於警詢中之陳述，依刑
    事訴訟法第159 條第1 項之規定，此乃審判外之陳述，應無
    證據能力，惟此部分之證據方法業經公訴人當庭捨棄（見本
    院95年10月25日準備程序筆錄）。除此之外，其餘本件認定
    事實所引用之本件卷內所有卷證資料（除上開爭執之通訊監
    察錄音及譯文外，包含文書證據及物證等證據），並無證據
    證明係公務員違背法定程序所取得，且本件被告、辯護人於
    本院審理程序時明確表示對本案卷內其餘之證據能力均無意
    見（見本院96年5 月7 日審判筆錄），又卷內之各項文書證
    據，亦無同法第159 條之4 第1 款、第2 款顯有不可信之情
    況，而不得作為證據之情形，或有同條第3 款其他於可信之
    特別情況下所製作之文書，而得作為證據之情形，則依同法
    第159 條至第159 條之5 之規定，本件認定事實所引用之本
    件卷內所有證據，均認有證據能力，先予敘明。
貳、實體方面：
一、認定犯罪事實所憑之證據及認定之理由：
(一)、訊據被告雖矢口否認有販賣第一級毒品海洛因、第二級毒品
    安非他命之犯行，並辯稱：伊只有施用第一級毒品海洛因、
    第二級毒品安非他命，沒有販賣毒品，伊不知證人等為何指
    證伊販毒云云，然查：
１、被告之綽號為坤哥、阿坤，且門號0000000000號行動電話及
    扣案之門號為0000000000、0000000000、0000000000號行動
    電話，均係被告所使用，且上開行動電話及證人戊○○等人
    所使用之相關行動電話、通訊監察錄音、譯文內交談所稱之
    「細的」、「軟的」、「女的」，「粗的」、「硬的」、「
    男的」分別係指第一級毒品海洛因、第二級毒品安非他命，
    而「張」乃指1 千元等情，均為被告所不否認。
２、次查，下列證人之指證可證明被告確有販賣第一級毒品海洛
    因、第二級毒品安非他命之犯行：
(1)、證人戊○○於偵查中具結證稱：「（問：妳是否有跟一個叫
    阿坤的人買過毒品？）是，他本名叫做乙○○」、「（問：
    【提示照片確認】何人是阿坤？）就是編號第6 個照片所示
    之人，並簽名確認」、「（問：妳是如何跟他買的？）我都
    到他家」、「（問：【提示是否為現場圖及照片所示】之被
    告住所？）是」、「（問：怎麼會認識乙○○？）是一個朋
    友叫小珍本名叫楊淑芳，介紹我認識」、「（問：為何她會
    介紹妳認識？）因為當初我是在我姐的牛肉麵店上班，一開
    始都託她拿，後來就帶我過去介紹我跟坤哥認識」、「（問
    ：妳都跟他拿何毒品？）我都跟他拿海洛因跟安非他命等毒
    品，我是在90年底時一直買到今年（按係94年）6 月底7 月
    初」、「（問：價格如何算？）海洛因...5 千 元，安非他
    命...8 千 元，這是出事前買的價格，我最近都沒有買」、
    「（問：妳是如何跟他買？）我先打電話給他，他跟我說去
    他家，我就過去他家，因為他有監視器（按係指對講機螢幕
    ），我到後門（按『門』應係誤為贅載）他會看到我們，我
    們就會按電鈴，2 樓會有人幫我開門，我都上到2 樓跟他買
    」、「（問：是付現金還是欠款？）都有」、「（問：據妳
    所知他賣毒品多久？）從我90年底跟他買到今年的7 月初，
    期間除了我去觀察勒戒跟戒治以外都是跟他買的」、「（問
    ：你們安非他命跟海洛因是什麼代號？）安非他命是說粗的
    ，或是說男孩子，海洛因是細的或是說女孩子」、「（問：
    【提示監聽譯文5 月13日23時21分及5 月20日零時21分、6
    月2 日21時12分、6 月3 日21時37分電話為0000000000號與
    0000000000號之通聯】是否為妳跟乙○○聯繫的？）是，坤
    哥是我稱呼他，粗的是指安非他命，他都會給我欠一次，我
    跟他說只有5 千是要他能不能給我方便，小玲就是我，這次
    我有過去我有買到，因為坤哥之前有勒戒，他不要我們在電
    話裡面直接講毒品，只要講名字說要過去他就了解了」、「
    （問：是否還記得妳去買了何毒品？）平常幾乎我兩種都會
    買，那是他被抓到前最後一次跟他買，不太確定是海洛因及
    安非他命何者買2千元，何者買3千元，也是用現金在乙○○
    家2樓交易」、「（問：這期間總共跟阿坤買了幾次跟大約
    多少錢？）次數我忘記了，總金額很難算，大概的數字我抓
    不出來，但我存款裡面的金錢跟房子都賣掉了，賣掉之後的
    錢都來買毒品，我存款差不多有2百多萬，房子220萬元買的
    ，180萬元賣掉。這是我姐姐幫我算的，因為存款由她保管
    」、「（問：當初買毒品妳的電話為何？）0000000000 號
    ，我記得阿坤的電話是0000000000及最早我跟他買毒品他用
    的電話號碼是0000000000號，這是我去觀察勒戒前阿坤用的
    電話。」等情明確（見94年度偵字第4085號卷第291頁至第
    293頁）。再者，證人戊○○曾以其所使用之0000000000號
    行動電話先於94年5月13日以簡訊傳至被告所使用之0000000
    000號行動電話告知被告：「坤哥，這次是否能夠再方便一
    次粗的，好嗎？我等你的消息」，復於同年月20日以相同簡
    訊方式告知被告：「坤哥我現在剛拿到錢但只有五千能否再
    給我方便一次請給我消息我好嗎... 」，再於同年6月2日21
    時12分許、同年6月3日21時37分均有通話紀錄（見94年度偵
    字第4085號卷第279頁），此有證人戊○○確認之監聽錄音
    、譯文在卷無訛，復有證人戊○○指認被告照片、指認被告
    住處之照片地形圖在卷可參（見96年度偵字第276頁至第278
    頁），參以證人戊○○確有施用第一級毒品海洛因、第二級
    毒品安非他命之前科紀錄，亦有證人戊○○之臺灣高等法院
    全國前案簡列表在卷可參，是被告確有如事實一(一)所示多次
    販賣第一級毒品海洛因、第二級毒品安非他命予證人戊○○
    之行為，應可認定。
(2)、至於證人戊○○雖於本院審理時翻異證述證稱：伊沒有跟被
    告買過毒品，伊因為當時與伊先生吵架，跑出屋外後被海巡
    署帶回，警方說如果配合就會放伊回去，然後打筆錄要伊簽
    名，都沒有問伊，之後再將伊帶到地檢署，伊心裡很害怕只
    想趕快回家，檢察官有問伊話，伊沒有據實回答，因為海巡
    署要伊配合說被告販賣毒品，所以才依照海巡署教的回答，
    簡訊中的內容是要和被告一起合資去買第二級毒品安非他命
    云云。然查，觀諸證人戊○○於偵查中主動向檢察官證述伊
    當初是在伊姊姊的牛肉麵店上班，前後購買毒品的金錢數字
    很難計算，但是存款裡面的金錢及房子都賣掉了，大約花了
    2 百多萬，是伊姊姊幫伊計算的等情，證人戊○○於本院審
    理時亦自承此部份之證述均屬實（見本院卷第205 頁），再
    與證人戊○○於海巡署之筆錄互核觀之，證人戊○○於海巡
    署並無此部分之證述，又由上開證述內容觀之，此乃證人戊○○私人事務，海巡署人員自無從得知告以須如此陳述，衡
    情如非證人戊○○主動告知，則檢察官就上開事項即無從知
    悉。據此觀之，證人戊○○上開於本院審理時所為翻異證述
    之內容，乃顯與事實不符，應係事後迴護被告之詞，不足採
    信。況證人戊○○於本院證稱伊傳簡訊給被告是要與被告合
    資購買第二級毒品安非他命云云，惟經本院命被告與證人戊○○對質，渠等就合資購買之次數、取得毒品之地點等情節
    ，亦均為相歧異之供述，更足見證人戊○○於本院審理之證
    述乃事後維護被告之詞，顯不足採。
(3)、又證人丙○○經本院傳、拘未到庭，惟其於偵查中業已證稱
    ：「（問：【提示卷附照片並命當庭指認】那一位是乙○○
    即『坤哥』？）編號4 號就是坤哥」、「（問：在何處跟他
    買毒品？）在他家2 樓」、「（問：妳如何進入？）按門鈴
    進入，都是他們從樓上開門」、「（問：【提示卷附現場地
    形圖及照片並命其閱覽、指認】是否為乙○○的家？）是」
    、「（問：他家有無裝設監視器？）有」、「（問：妳如何
    認識乙○○？）朋友介紹」、「（問：妳跟他買何種毒品？
    ）之前是買海洛因，沒有買安非他命」、「（問：從何時開
    始跟他買毒品？）從92年2 月至我觀察勒戒為止，之後就沒
    有再買了」、「（問：妳有無幫人家買毒品？）沒有」、（
    問：妳的電話號碼？）0000000000」、「（問：電話號碼、
    「（問：坤哥電話號碼？）我只記得是0913，後面忘記了」
    、「（問：是否為0000000000號？）後面沒有印象了，我只
    記得是0913」、「（問：【提示2005年5 月6 日通知紀錄並
    命其閱覽】是否妳跟坤哥講話之紀錄或傳簡訊？）是的」、
    「（問：為何剛才說妳沒有跟他購買毒品？）我是幫一個女
    孩子買的」、「（問：簡訊內容有講『男孩子』是何意？）
    安非他命」、「（問：妳總共跟坤哥買過幾次？）很多次，
    不記得數量及次數、金額。」「（問：『男孩子』、『女孩
    子』、『粗的』、『細的』，『硬的』、『軟的』等是何意
    ？）男孩子、粗的、硬的都是指安非他命，女孩子、細的、
    軟的都是指海洛因」、「（問：『欠2張』何意？）欠2,O0
    0元的意思」等語（見94年度偵字第4085號之1卷第33頁至第
    35頁）。再者，證人丙○○於94年5月15日23時13分許，確
    有以其所使用之0000000000號行動電話與被告所使用之0000
    000000號行動電話聯絡，通話內容為：「（證人丙○○）：
    我是馨妤、你那有男孩子嗎？（被告）：有是有？就看你有
    沒有錢! 沒欠的」、94年5月16日19時6分許再次通話內容為
    ：「（證人丙○○）：我是馨妤! 不知道可不可以先跟你欠
    兩張？... （被告）：你也真敢啊？前天才欠，今天又要欠
    ... 」等情（見94年度偵字第4085號之1卷第40頁）亦有該
    通訊監察錄音、譯文在卷可稽，佐以證人丙○○確於92年間
    因施用毒品案件被裁定觀察、勒戒，且於94年間亦因施用毒
    品案件，經本院判處徒刑確定，有證人丙○○臺灣高等法院
    全國前案簡列表在卷可參，此外，復有證人丙○○指認被告
    之照片、被告住處地形圖及位置圖等在卷可參（見94年度偵
    字第4085號之1卷第37頁至第38頁），是被告確有如事實一
    (二)所示多次販賣第一級毒品海洛因、第二級毒品安非他命予
    證人丙○○之事實，亦可認定。
(4)、另證人甲○○亦經本院傳、拘未到庭（證人甲○○業經臺灣
    新竹地方法院檢察署檢察官另案通緝中），惟其於偵查中亦
    證稱：「（問：是否認識坤哥？）認識。就是乙○○。（提
    示指認照片），就是4 號照片之人」、「（問：【提示現場
    照片、地形圖】是否為乙○○住處？）是的」、「（問：00
    00000000是否為妳所使用電話？）是的」、「（問：是否有
    向他拿毒品或買毒品？）都拿安非他命。海洛因我有跟他問
    過，但是因為沒有錢，所以我沒有拿」、「（問：安非他命
    價格如何計算？）我每次都跟他拿1-2 萬的安非他命。至於
    多重我不清楚。我只是跟他說要拿1-2 萬，他就拿給我相當
    的量」、「（問：你們說『細的』、『粗的』、『硬的』、
    『軟的』、『男』、『女的』是什麼意思？）『細的』、『
    軟的』、『女的』都是海洛因。『粗的、硬的、男的』都是
    安非他命」、「（問：跟他買的時間？）94年3-5 月，都是
    去剛剛提示確認他的住處拿的」等語（94年度偵字第4085號
    之1 卷第197 頁至第199 頁），復有證人甲○○指認被告照
    片、指認被告住家圖片、地形圖等在卷可參（見94年度偵續
    字第4085號之1 卷第201 頁至第203 頁）。是被告確有如事
    實一(三)所示多次販賣第二級毒品安非他命予證人甲○○，亦
    可認定。
(5)、證人己○○亦經本院傳、拘未到，惟其於偵查中亦證稱：「
    （問：之前有毒品案件是跟誰買的？）坤哥.. 」 、「（問
    ：為何會認識坤哥的？）朋友牽認識的，我都跟坤哥買海洛
    因，我都直接去他家跟他買，坤哥之外我還認識他身邊的阿
    勇、跟燕清，其他來來往往有1 、20人我不知道... 」、「
    （問：妳用0000000000號電話跟乙個男的電話是0000000000
    號買有沒有四分之一的，對方說7 、8 千是何意思？）是買
    安非他命四分之一大概是9 公克，價格是7 、8 千元」、「
    （問：對方是誰記得嗎？）很久了我己經忘了」、「（問：
    另外妳上開電話跟0000000000的坤哥也是問四分之一多少對
    方有說到8 跟65是什麼意思？）四分之一是跟剛剛講的一樣
    ，8 跟65是價格8 千元跟6 千5 百元的意思」、「（問：00
    00000000號妳有說有乙個叫小如打電話給坤哥說被一分局抓
    去是在講妳嗎？）電話是我打給坤哥的說我被抓沒錯」' 「
    （問：0000000000又傳簡訊給0000000000說剛剛一個腳被一
    分局羅嘉慶抓到是否是指妳？）是」、「（問：坤哥他用的
    電話妳有記得嗎？）我有抄在電話簿子裡面，有在警詢筆錄
    裡面講過」、「（問：是不是0000000000、0000000000、0
    000000000號？）是」、「（問：電話中常講粗的、細的、
    硬的、軟的、男的、女的是何意思？）粗的、硬的、男的是
    安非他命，細的、軟的、女的是指海洛因，他們現在如果要
    買安非他命會說我要叫牛郎，如果要買海洛因會說要叫兩個
    傳播的到賓館」、「（問：從何時開始跟坤哥買的？）快兩
    個月了，最近拿的比較頻繁，5月份開始就斷斷續續跟他買
    ，我都是買海洛因，安非他命的部分是幫別人問而已。」、
    「（問：【提示指認照片於證人確認】裡面哪一個人是坤哥
    ？）5號（並簽名按指印加以確認）」、「（問：【提示買
    毒品位置圖於證人確認】這是妳跟他買毒品的場所嗎？）是
    」、「（問：【提示照片確認】是不是該地方？）是的，是
    我跟坤哥買毒品的地方」等語（見94年度偵字第4085號卷第
    255頁至第257頁）。再者，證人己○○確有以0000000000號
    行動電話於94年6月20日與被告使用之0000000000號行動電
    話聯絡，渠等之通話內為：「（證人己○○）：坤哥你那四
    分之一的多少？（被告）：八。（證人己○○）：八喔，可
    是別人怎說你那六五？（被告）：誰說的連本錢都不到。（
    證人己○○）：算便宜一點拉，我跟別人說八了... 」等語
    、另於94年7月14日證人己○○以簡訊通知被告：「坤哥我
    是小如十二點的時候我跟你拿四千細的」等語，有通訊監察
    錄音、監聽譯文在卷可佐（見94年度偵字第4085號卷第241
    至第242頁、第239頁），參以證人己○○確有施用第一、二
    級毒品之前科紀錄，有本院卷附證人己○○之臺灣高等法院
    全國前案簡列表在卷可參，此外復有證人己○○指認被告照
    片、指認告住處之地形圖、位置圖等在卷可佐（見94年度偵
    字第4085號卷第249頁至第251頁），據此，被告確有如事實
    一(四)所示多次販賣第一級毒品海洛因予證人己○○等情，應
    可認定。
(6)、證人庚○○於偵查中證稱：「（問：在海巡署提到跟他買毒
    品的坤哥是哪一個【提示照片】？）是編號4 號的坤哥，我
    只知道他姓官不知道他叫什麼名字」、「（問：阿勇是何人
    【提示照片】？）就是他沒錯，我不知道他本名。（簽名於
    筆錄）」、「（問：你跟阿坤買何毒品？）安非他命，都在
    他的家裡買好幾次，時間我都忘記了」、「（問：是不是該
    址【提示乙○○家照片及現場圖確認】？）是」、「（問：
    你是如何跟阿坤買毒品？）我是先打電話跟他說，然後去他
    家買，價格跟數量會在他家確認，有時候會在他家施用毒品
    ，他家還有裝監視器，他賣的毒品有海洛因跟安非他命，其
    他的我不知道，安非他命的代號是粗的，海洛因是細的，我
    都沒有在電話裡面講過代號，我都是到現場才講的」、「（
    問：在94年5 月6 日18時40分警方有在電話聽到你的000000
    0000號電話跟0000000000號通信監察譯文是你跟誰在聯繫的
    ？）我當時是跟阿坤講話的」、「（問：你問他有嗎？是指
    何意？）安非他命，我都買大約2 、3 千元的安非他命」、
    「（問：在94年7 月18日晚上9 點20分同上述兩支電話通聯
    紀錄所述大哥及你要跟他聊天是指誰？）是指乙○○阿坤，
    也是去拿安非他命」等語（見94年度偵字第4085號卷第263
    頁至第265 頁），又證人庚○○確有以0000000000號行動電
    話與被告所使用之00000000000 號行動電話密切聯絡，亦有
    通訊監察錄音、監聽譯文在卷可佐（見94年度偵字第4085號
    之1 號卷第11頁），且有證人庚○○指認被告照片、被告住
    家地形圖及位置圖各乙份附卷可參（見94年度偵字第4085號
    之1 卷第第7 頁至第9 頁），益徵被告確有如事實一(五)所示
    多次販賣第二級毒品安非他命予證人庚○○之事實，洵屬無
    疑。
(7)、又證人庚○○雖於本院審理中翻異證述證稱因伊被海巡署抓
    ，海巡署說如果不配合就要收押、禁見，所以才指認被告，
    偵查中是按照海巡署的人教伊的這樣說，因為伊有配合，就
    沒有收押、禁見云云。惟查：證人庚○○於海巡署詢問中指
    證有向被告購買第一級毒品海洛因、第二級毒品安非他命，
    而於檢察官偵訊中則指稱僅向被告購買第二級毒品安非他命
    ，顯與其在海巡署詢問時所證述內容不完全相同，是證人庚○○上開證述其於偵查中之證述是完全依海巡署之指示，已
    有不實；另證人庚○○又證稱：伊如果配合海巡署作筆錄，
    海巡署的人就不會對伊採尿、移送，後又改稱會將伊尿液換
    掉云云，已有供述不一，且觀諸證人庚○○之海巡署詢問筆
    錄明確載明：「（警方所採集的尿液鑑驗編號NO-40、NO-41
    是否為你親自排放？）是」等語（見94年度偵字第4085號之
    1卷第5頁）在在均足見證人庚○○於本院審理中所為翻異之
    證述，均與事實不符，亦係事後迴護被告之詞，顯非可採。
(8)、再者，證人丁○○於偵查中指證：「（問：警方對00000000
    00號行動電話實施通訊監察，於94年6 月2 日20 時34 分聽
    到你持0000000000號之門號打電話給綽號坤哥的男子說我是
    阿基，坤哥說好過來。請問綽號坤哥的男子是誰？要做何事
    ？）坤哥是乙○○，我要跟他買安非他命，他沒有跟我收錢
    」、「（問：他給了你多少毒品？）不太確定，因為次數太
    多，好像是給我3 公克的安非他命」、「（問：乙○○已經
    有很多人指證他販賣毒品，我知道你跟他的關係，要你指證
    販賣很為難，但是轉讓會讓他多一條罪，你確定他是轉讓給
    你未收對價嗎？）確實是因為我跟他買毒品，但是我怕他被
    判的很重，還有因為我堂弟邱創勇跟在他身邊，也怕他對我
    堂弟不利，才說是他無償供應給我的」、「（問：所以剛剛
    問你的那一次你有無付錢給乙○○？）有，我大約付了3 千
    元左右給他）」、「（問：警方還有在94年6 月4 日19時31
    分對上述電話做監聽，有說我是阿基我要過去聊，坤哥說好
    ，坤哥是誰？做何事情？地點是哪裡？）坤哥是乙○○，有
    很多次，我絕大部分去找他都是去購買毒品，我一般都不一
    定買多少，因為他對我很好，所以比一般的價格便宜，我1
    千元至少可以買到1 公克以上，地點都在乙○○家2 樓」、
    「（問：【提示照片於證人確認】請確認被告乙○○為何人
    並簽名確認？）是編號6 的男子」、「（問：【提示被告住
    處照片】請確認是否為乙○○住處並請簽名確認？）是。」
    「（問：你從何時跟乙○○買毒品，買到何時？）大約是今
    年4 月到6 、7 月間斷斷續續，不是很頻繁」、「（問：你
    到他家是如何進去的？）他家有監視器，有時候先打電話過
    去，有時候直接過去他看監視器就會開門，都是到他家2 樓
    」、「（問：安非他命跟海洛因的代號為何？）安非他命是
    粗的或男的或硬的，海洛因是細的、女的或軟的）」、「（
    問：你跟被告乙○○有無仇恨或糾紛？）沒有」、「（問：
    在警詢筆錄所言是否屬實？）因為我怕對被告乙○○會有不
    利，才會講說是他無償供應我，其餘陳述均屬實」、「（問
    ：有沒有其他陳述？）我真的是怕對他不利所以才會說是他
    無償供應給我，並沒有要增加一條轉讓的罪於他的意思，所
    以剛才所述的都屬實，我也希望檢察官不要為難我，被告只
    有販賣一罪，並無另涉轉讓之罪嫌」等語（見94年度偵字第
    4085號之1卷第127頁至第129頁），且證人丁○○確有以000
    0000000號行動電話與被告使用之0000000000號行動電話連
    絡，亦有通訊監察錄音、監聽譯文在卷可參（見94年度偵字
    第4085號之1卷第110頁），另有證人丁○○指認被告照片、
    指認被告住家位置圖、地形圖各乙份附卷可佐（見94年度偵
    字第4085號之1卷第107至109頁），足認被告確有如事實一
    (六)所示，多次販賣第二級毒品安非他命予證人丁○○之事實
    ，亦屬無疑。
(9)、證人丁○○雖於本院審理中翻異證述證稱：伊自己有施用第
    一級毒品海洛因及第二級毒品安非他命，伊沒有向被告購買
    過毒品，伊在海巡署作筆錄指認被告有販毒是因為伊有另案
    在押，海巡署借提時叫伊表現好一點，會請檢察官判輕一點
    ，後又改稱，因為伊有一個殺人未遂案件，檢察官起訴會讓
    步而以傷害案件起訴，所以伊才會配合海巡署云云。惟查：
    證人丁○○於偵查中已明確指述多次向被告購買第二級毒品
    安非他命，惟於海巡署詢問時卻證述第二級毒品安非他命係
    被告無償轉讓予其施用，足證證人丁○○於海巡署及偵查中
    所為之證述顯不相同，是證人丁○○證述伊是配合海巡署指
    證被告云云，應非可採。再查，證人丁○○於檢察官反詰問
    時，當庭情緒激動，並雙手舉起，差點拍到桌子，並證稱：
    「反正我當時亂講，我不知道，又改稱：我不是這個意思，
    我的意思是他們叫我這樣講」等語（參本院卷第235 頁），
    顯見證人丁○○於本院審理證述時，應承受極大之壓力，是
    證人丁○○於本院審理時所為翻異之證述，顯然不實，不可
    採信。
(10)、至於辯護人為被告辯護稱：被告在海巡署長期監聽之下，如
    有毒品交易之事證，海巡署可立即逮捕，而扣案之第一級毒
    品海洛因、第二級毒品安非他命均係在被告身上查獲，而非
    在被告家中搜出，且查獲當時亦有起出吸食器乙組，足見上
    開毒品係被告自己欲施用，被告並無販賣第一、二級毒品之
    犯行云云。然查：販賣毒品為重大犯罪行為，無不以隱密方
    式為之，而被告使用之行動電話雖在海巡署長期監聽下，然
    被告家中設有對講機螢幕，購買毒品者前往被告家購買毒品
    時，除須先以電話聯絡確認外，尚須先經過對講機螢幕之辨
    識查明身分後開門等情，亦經前開證人己○○等人證述在卷
    ，是縱然被告使用之行動電話長期被監聽，然海巡署欲於監
    聽取得訊息時及時申請搜索票前往搜索，亦顯非易事，是辯
    護人所指海巡署人員可立即逮捕云云，顯與事實有違，尚非
    可採。
(二)、綜上所述，由上開證人戊○○、丙○○、甲○○、己○○、
    庚○○、丁○○等人證述，渠等均明確指認被告及被告住家
    之位置、地形圖，且就被告家中有裝設對講機螢幕等情知之
    甚詳，又毒品交易多秘密為之，是被告裝設對講機螢幕之目
    的顯係為辨識來者身分，以避免販毒行為被查緝；再者，上
    開證人等證述向被告購買第一級毒品海洛因、第二級毒品安
    非他命等情，亦與檢察官提出之通訊監察錄音、譯文大致相
    符。再販賣毒品為萬國公罪，因之罪刑重大，非但為眾所週
    知之事，更為施用毒品眾所深知，而證人戊○○、丙○○、
    甲○○、己○○、庚○○及丁○○與被告均無任何仇隙過節
    ，此為被告所供認在卷，衡情證人戊○○、丙○○、甲○○
    、己○○、庚○○及丁○○等人自無誣陷之理，是參照證人
    戊○○等人上開不利於被告之證述，且與上開通訊監察錄音
    、譯文大致相符，自是堪認證人戊○○等人前開所為之證述
    應屬可採。此外，復有本院搜索票、海巡署北部地區巡防局
    新竹機動查緝隊扣押物品收據、搜索、扣押筆錄、扣押物品
    目錄表在卷，另被告被查獲時所扣得疑似第一級毒品海洛因
    2 包經送驗後確含第一級毒品海洛因成分（空包裝重0.37公
    克，合計淨重2.02公克），亦有法務部調查局95年1 月13日
    調科壹字第100002738 號鑑定通知書在卷可佐（見94年度偵
    字第4085號之1 卷第177 頁）；另扣案疑似第二級毒品安非
    他命1 包（毛重0.496 公克），送驗後確含第二級毒品安非
    他命成分，亦有行政院衛生署管制藥品管理局94年9 月23日
    管檢字第0940008391號檢驗成績書在卷可參，復有上開第一
    級毒品海洛因2 包、第二級毒品安非他命1 包及在被告住處
    查獲小分裝袋13個、中分裝袋32個、大分裝袋27個（共計72
    個）等扣案足資佐證。準此，被告確有自90年底起至94年7
    月27日11時被查獲止，多次販賣第一級毒品海洛因、第二級
    毒品安非他命之犯行，堪已認定。至被告所辯各節，均係卸
    責之詞，不足採信。
二、論罪：
(一)、查海洛因屬鴉片類毒品，施用者會產生興奮、自暴自棄、急
    於依賴藥物、情緒不穩定，瞳孔收縮、精神弛怠、性衝動減
    弱、產生幻覺、視力減退、便秘、呼吸抑制、嘔吐、言語發
    生障礙、注意力分散等症狀。濫用過量者會因昏睡、昏迷、
    體溫下降、血壓降低、呼吸抑制導致休克而死。施用者在極
    短的時間內，就會因為耐藥性的產生而使需求量急速增加，
    使心理上或生理上都會對海洛因產生強烈的渴求與依賴，一
    旦成癮，戒治困難，又查安非他命係甲基苯乙胺化學合成之
    麻醉藥品，屬於中樞神經興奮劑，吸用後食慾降低，血壓體
    溫昇高，影響記憶能力及自主神經系統，吸用人之判斷力、
    意志力均受限制，具有輕微之成癮性，會產生依賴性、耐藥
    性，並引起不安、頭昏、顫抖、亢進性反應、失眠、焦慮、
    膽妄、慢性中毒、精神障礙、類似精神分裂之錯覺、妄想及
    伴有行動與性格異常等副作用，其劑量增大時，甚或會死亡
    ，而其慣用者，由於精神錯亂，更具有暴力攻擊及反社會行
    為、自殺等傾向，是以海洛因及安非他命分別為毒品危害防
    制條例第2條第2項第1款、第2款所規範之第一、二級毒品，
    不得非法持有、販賣及施用。是核被告販賣第一級毒品海洛
    因、第二級毒品安非他命所為係分別犯毒品危害防制條例第
    4條第1項、第2項之販賣第一、二級毒品罪。
(二)、按刑事法若干犯罪行為態樣，本質上原具有反覆、延續實行
    之特徵，立法時既予特別歸類，定為犯罪構成要件之行為要
    素，則行為人基於概括之犯意，在密切接近之一定時、地持
    續實行之複次行為，倘依社會通念，於客觀上認為符合一個
    反覆、延續性之行為觀念者，於刑法評價上，即應僅成立一
    罪。學理上所稱「集合犯」之職業性、營業性或收集性等具
    有重複特質之犯罪均屬之，例如經營、從事業務、收集、販
    賣、製造、散布等行為概念者是（最高法院95年臺上字第10
    79號判決意旨參照）。查被告販賣第一級毒品海洛因、第二
    級毒品安非他命，犯罪之本質即具有營利繼續性，核屬集合
    犯之實質上一罪，尚與刑法修正前連續犯本質上原為數罪之
    情形有別。準此，核被告自90年底至94年7 月27日11時被查
    獲止，多次販賣第一級毒品海洛因、第二級毒品安非他命之
    犯行，應分別均僅論以毒品危害防制條例第4 條第1 項、第
    2 項之販賣第一、二級毒品單純一罪。又其所犯上開二罪犯
    意各別，罪名不同，應予分論併罰。
(三)、次查，被告於前揭時、地為販賣第一、二級毒品而持有第一
    級毒品海洛因、第二級毒品安非他命之低度行為，應為其販
    賣第一級毒品海洛因、第二級毒品安非他命之高度行為所吸
    收，均不另論罪。
三、科刑：
(一)、被告行為後，前於94年2 月2 日修正公布之刑法，已自95年
    7 月1 日起施行，其中修正後刑法第2 條之規定，乃係關於
    新舊法比較適用之準據法，其本身無關行為可罰性要件之變
    更，故於95年7 月1 日刑法修正施行後，如有涉及比較新舊
    法之問題，即應逕依修正後刑法第2 條第1 項規定，為「從
    舊從輕」之比較。經查：
１、毒品危害防制條例第4 條第1 項、第2 項併科罰金部分，被
    告行為時之刑法第33條第5 款原規定主刑之種類如下：「五
    、罰金：1 元以上」；該條款嗣修正為：「主刑之種類如下
    ：五、罰金：新臺幣1 千元以上，以百元計算之」。是修正
    後罰金刑最高額上限雖無變更，惟最低額下限則提高為新臺
    幣1 千元，比較修正前後之規定，自以行為時科處罰金刑之
    法律較有利被告。
２、修正前刑法第51條第4 款規定：「宣告之最重刑為無期徒刑
    者，不執行他刑。但罰金及從刑不在此限」，修正後刑法第
    51條第4 款之規定亦相同，是比較修正前後之規定，修正後
    之刑法第51條第4款並未較有利於被告。
３、是經綜合比較與本案有關修正前後之刑法相關規定，以修正
    前刑法之規定較有利於被告，應整體適用修正前刑法之規定
    。
４、按從刑附屬於主刑，除法律有特別規定者外，依主刑所適用
    之法律，沒收及褫奪公權均為從刑，本案之主刑既應整體適
    用修正前刑法之處罰規定，故沒收及褫奪公權部分自亦應適
    用修正前刑法之相關規定。
(二)、爰審酌被告犯罪後自始至終均矢口否認犯行，犯後態度不佳
    ，且被告販賣第一級毒品海洛因、第二級毒品安非他命之時
    間甚久、販售毒品之對象眾多，嚴重損害社會安全及國人健
    康，參以被告於本院審理時仍飾詞狡辯，惟較諸販賣大量毒
    品之情形，其販毒之情節尚非最為重大，依此比例原則，應
    尚未達應剝奪其生命之程度等一切情狀，分別量處如主文所
    示之刑，並就所犯毒品危害防制條例第4 條第1 項販賣第一
    級毒品罪部分，依修正前刑法第37條第1 項之規定，宣告褫
    奪公權終身，且定應執行刑如主文所示。
(三)、另扣案之第一級毒品海洛因2 包（合計淨重2.02公克，空包
    裝重0.37公克）、第二級毒品安非他命1 包（毛重0.496 公
    克），應依毒品危害防制條例第18條第1 項前段宣告沒收銷
    燬，另扣案之分裝袋共計72個，已據被告於海巡署詢問、偵
    查中及本院為延長羈押訊問時已坦承為其所有，顯然該扣案
    之分裝袋72個，應均係被告供販賣第一、二級毒品海洛因、
    安非他命所用之物，應依修正前刑法第38條第1 項第2 款之
    規定，宣告沒收。至於扣案之行動電話3 支，雖係被告所使
    用，惟乃他人因賭債而質押於被告處，又內含第二級毒品安
    非他命吸食器、現金16萬3 千6 百元等，均無證據證明與本
    案有關，本院均無從併與宣告沒收，併此敘明。
四、據上論斷，應依刑事訴訟法第299條第1項前段、毒品危害防
    制條例第4 條第1 項、第2 項、第18條第1 項前段、刑法第
    11條前段、第2 條第1 項前段、修正前刑法第51條第4 款、
    第37條第1 項、第38條第1 項第2 款，判決如主文。
本案經檢察官林奕到庭執行職務。
中    華    民    國    96    年    6    月    14    日
            刑事第三庭  審判長法  官  汪銘欽
                              法  官  楊數盈
                              法  官  林惠君
以上正本證明與原本無異。
如不服本判決，應於判決送達後10日內向本院提出上訴狀 (應附
繕本 )，上訴於臺灣高等法院（請勿「逕送上級法院」）。
中    華    民    國    96    年    6    月    14    日
　                            書記官  蔣淑君
附錄本案論罪科刑法條全文
毒品危害防制條例第4條第1項、第2項
製造、運輸、販賣第一級毒品者，處死刑或無期徒刑；處無期徒刑
者，得併科新臺幣1千萬元以下罰金。
製造、運輸、販賣第二級毒品者，處無期徒刑或 7 年以上有期徒刑
，得併科新臺幣 7 百萬元以下罰金。
